【裁判字號】    95,選上訴,68
【裁判日期】    951102
【裁判案由】    選罷法
【裁判全文】
臺灣高等法院刑事判決                95年度選上訴字第68號
上  訴  人  台灣桃園地方法院檢察署檢察官
被      告  甲○○
選任辯護人  高進發律師
上列上訴人因被告違反公職人員選舉罷免法案件，不服臺灣桃園
地方法院95年度選訴字第7號，中華民國95年6月30日第一審判決
（起訴案號：臺灣桃園地方法院檢察署94年度選偵字第111號）
，提起上訴，嗣經本院合議庭裁定改採簡式審判程序審理，本院
判決如下：
    主  文
上訴駁回。
    事  實
一、甲○○係桃園縣第16屆縣議員候選人呂水田競選總部之副執
    行長，李詩揚（業經原審判決確定）係桃園縣大園鄉農會理
    事，均設籍於桃園縣大園鄉，對於民國94年12月3日所舉行
    之桃園縣第16屆縣議員大園鄉選區均具有投票權，並與甲○
    ○、呂水田均係舊識。甲○○為使縣議員候選人呂水田於該
    次選舉時能順利當選，竟與李詩揚共同基於對於有投票權人
    交付賄賂，而約其行使投票權予呂水田之概括犯意聯絡，以
    每票新台幣（下同）5000元之代價，於94年11月間之某日，
    連續向設籍於桃園縣大園鄉具有投票權之大園鄉農會理監事
    、代表及小組長等不特定人進行賄選。其方式如下：甲○○
    先於94年11月上旬之某日，在桃園縣大園鄉呂水田競選總部
    前，交付1包內裝有1萬元現金之信封袋予李詩揚，請其於94
    年12月3日投票日行使投票權時投票予呂水田，李詩揚應允
    支持呂水田後收受上開賄款；甲○○復交付3包均裝有5000
    元現金之信封袋予李詩揚，請求李詩揚陪同其轉交予大園鄉
    農會監事游武雄及小組長呂仁琪、許峻源等3人，並拜託渠
    等支持呂水田。李詩揚即於同日，由甲○○駕車，陪同甲○
    ○，至桃園縣大園鄉溪海村13鄰下溪洲子35號呂仁琪住處、
    桃園縣大園鄉南港村5鄰63號許峻源住處、桃園縣大園鄉呂
    水田服務處附近，由李詩揚將裝有5000元之信封袋交予呂仁
    琪、許峻源及游武雄等人各1包，並請求渠等於94年12月3日
    投票日行使縣議員選舉之投票權時投票予呂水田，呂仁琪等
    人則均應允李詩揚上開所請而收受賄款（呂仁琪等三人所涉
    投票受賄罪均經檢察官為為不起訴處分確定）。嗣檢察官接
    獲相關情資後，指揮法務部調查局桃園縣調查站、法務部調
    查局北部機動工作組、桃園縣警察局大園分局調查，始循線
    查獲上情。其中許峻源經通知到案後，並主動交出所收受之
    賄款5000元，甲○○於到案後檢察官訊問時亦坦承上情不諱
    。
二、案經臺灣桃園地方法院檢察署檢察官指揮法務部調查局桃園
    縣調查站、法務部調查局北部機動工作組、桃園縣警察局大
    園分局報告偵查起訴。
    理  由
一、本件被告甲○○所犯非死刑、無期徒刑、最輕本刑為3年以
    上有期徒刑之罪，亦非高等法院管轄第一審案件，其於本院
    審理時就被訴事實為有罪之陳述，經本院告知其簡式審判程
    序之旨，並聽取公訴人及被告之意見後，依刑事訴訟法第
    273條之1第1項之規定，經合議庭裁定進行簡式審判程序，
    合先敘明。
二、上開事實，業據被告甲○○於偵查、原審及本院審理時坦承
    不諱，核與共同被告李詩揚所供及證人呂仁琪、許峻源、游
    武雄等人所證述之情節相符；復有扣案許峻源所交付之賄款
    5000元足資佐證，足認被告自白確與事實相符。本案事證已
    臻明確，被告犯行堪以認定，應依法論科。
三、按被告行為後，公職人員選舉罷免法於94年11月30日修正公
    布，原第90條之1第1項規定：「對於有投票權之人，行求期
    約或交付賄賂或其他不正利益，而約其不行使投票權或為一
    定之行使者，處五年以下有期徒刑，得併科新臺幣四十萬元
    以上四百萬元以下罰金。」，修正後之規定為：「對於有投
    票權之人，行求期約或交付賄賂或其他不正利益，而約其不
    行使投票權或為一定之行使者，處三年以上十年以下有期徒
    刑，得併科新臺幣一百萬元以上一千萬元以下罰金。」，經
    比較新舊法之結果，以修正前之舊法對被告較為有利，依刑
    法第2條第1項規定，應適用修正前之規定。核被告所為均係
    犯修正前公職人員舉選罷免法第90條之1第1項之對於有投票
    權之人交付賄賂而約為一定行使罪。被告與共犯李詩揚間有
    犯意聯絡與行為分擔，為共同正犯。又被告對於有投票權之
    人，先後所為各次交付賄賂行為，時間緊接，所犯又係同一
    構成要件行為，顯係基於概括犯意為之，為連續犯，應依修
    正前刑法第56條規定論以一罪並加重其刑。又被告行為後，
    刑法第56條連續犯之規定，業於94年2月2日修正公布刪除，
    並於95年7月1日施行，則被告之犯行，因行為後新法業已刪
    除連續犯之規定，此刪除雖非犯罪構成要件之變更，但顯已
    影響行為人刑罰之法律效果，自屬法律有變更，依新法第2
    條第1項規定，比較新、舊法結果，仍應適用較有利於被告
    之行為時法律即舊法論以連續犯（最高法院95年第8次刑事
    庭會議決議參照）。又被告甲○○就所為上開違反公職人員
    選舉罷免法犯行有於偵查中自白，應依修正前公職人員選舉
    罷免法第90條之1第5項前段之規定，減輕其刑，並先加後減
    之。
四、原審以被告罪證明確，適用修正前公職人員選舉罷免法第90
    條之1第1項、第5項前段、第97條之2第1項後段，第98條第3
    項，刑法第2條第1項但書、第11條、第28條、修正前刑法第
    56條之規定，並審酌被告以金錢向他人行賄方式介入選舉，
    企圖影響選舉結果，敗壞選風，並嚴重戕害民主政治之根基
    ，本不應輕縱，惟念及被告甲○○於偵查及法院審理時均坦
    承犯行，且於原審審理時，極力請求檢察官為認罪協商，並
    表示願意盡其最大之努力捐獻公益捐款，為檢察官所不同意
    等情，以被告顯具悔意、犯後態度良好，及其犯罪動機、目
    的、手段等一切情狀，量處被告有期徒刑六月，併依修正前
    刑法第41條第1項前段、修正前罰金罰鍰提高標準條例第2條
    規定諭知易科罰金之折算標準，及依公職人員選舉罷免法第
    98 條第3項、刑法第37條第2項之規定宣告褫奪公權；復說
    明本件被告所交分別付予呂仁琪、許峻源、游武雄之現金5
    千元之賄賂，依照最高法院93年度臺上字第5728號判決意旨
    ，自應於呂仁琪、許峻源、游武雄、李詩揚所涉犯投票受賄
    罪之案件為沒收之諭知，不得於本案中對被告宣告沒收。認
    事用法並無不當，量刑亦稱妥適，檢察官上訴意旨猶以本件
    應從重量刑，而指摘原判決不當，為無理由，應予駁回。
五、按行為後法律有變更者，適用行為時之法律。但行為後之法
    律有利於行為人者，適用最有利於行為人之法律，刑法第2
    條第1項定有明文。查：被告於行為時之刑法第41條第1項前
    段規定：「犯最重本刑為5年以下有期徒刑以下之刑之罪，
    而受6個月以下有期徒刑或拘役之宣告，因身體、教育、職
    業、家庭之關係或其他正當事由，執行顯有困難者，得以1
    元以上3元以下折算一日，易科罰金。」，而於被告行為時
    之易科罰金折算標準，修正前罰金罰鍰提高標準條例第2條
    前段（現已刪除）規定，就其原定數額提高為100倍折算1日
    ，是原審諭知以銀元300元折算1日。惟95年7月1日修正公布
    施行之刑法第41條第1項前段則規定：「犯最重本刑為五年
    以下有期徒刑以下之刑之罪，而受六個月以下有期徒刑或拘
    役之宣告者，得以新臺幣一千元、二千元或三千元折算一日
    ，易科罰金。」。比較修正前後之易科罰金折算標準，以95
    年7月1日修正公布施行前之規定，較有利於被告，則應依刑
    法第2條第1項前段，仍應適用修正前刑法第41條第1項前段
    規定，定其折算標準。又原審就此部分及上開關於連續犯之
    認定，雖均未及比較適用，然上訴本院後，經比較新舊法之
    結果，仍應適用行為時法，則原判決適用行為時法即無不當
    ，自不構成撤銷事由，本院審理結果，仍維持原審判決，駁
    回檢察官上訴，附此敘明。
據上論斷，應依刑事訴訟法第368條、第273條之1第1項，判決如
主文。
本案經檢察官呂光華到庭執行職務。
中    華    民    國    95    年    11    月     2    日
                  刑事第十七庭  審判長法  官  陳貽男
                                      法  官  高明哲
                                      法  官  孫惠琳
以上正本證明與原本無異。
如不服本判決，應於收受送達後十日內向本院提出上訴書狀，其
未敘述上訴之理由者並得於提起上訴後十日內向本院補提理由書
（均須按他造當事人之人數附繕本）。
                                      書記官  魏汝萍
中    華    民    國    95    年    11    月     2    日
附錄：本案論罪科刑法條全文
公職人員選舉罷免法第90條之1
I對於有投票權之人，行求期約或交付賄賂或其他不正利益，而
  約其不行使投票權或為一定之行使者，處5年以下有期徒刑，得
  併科新台幣40萬元以上4百萬元以下罰金。
II預備犯前項之罪者，處 1 年以下有期徒刑。
III預備或用以行求期約或交付之賄賂，不問屬於犯人與否，沒收
  之。
Ⅳ犯第1項或第2項之罪，於犯罪後六個月內自首者，減輕或免除
  其刑；因而查獲候選人為共犯者免除其刑。
Ⅴ犯第1項或第2項之罪，在偵查中自白者，減輕其刑；因而查獲
  候選人為共犯者，減輕或免除其刑。


司法院資訊處製作；財團法人民間司法改革基金會備份。
